臺灣新竹地方法院民事簡易判決
111年度竹北簡字第138號
原      告  葉紀國  
被      告  何恭惟  

上列當事人間請求損害賠償(交通)事件，經原告提起刑事附帶民
事訴訟，由本院刑事庭裁定移送前來(111年度竹交簡附民字第28
號)，本院於民國111年5月24日言詞辯論終結，判決如下：
    主      文
被告應給付原告新臺幣陸拾參萬肆佰零陸元，及自民國一一○年
九月二日起至清償日止，按週年利率百分之五計算之利息。
原告其餘之訴駁回。
訴訟費用由被告負擔二分之一，餘由原告負擔。
本判決第一項得假執行。但被告如以新臺幣陸拾參萬肆佰零陸元
為原告預供擔保，得免為假執行。
原告其餘假執行之聲請駁回。 
    事實及理由
壹、程序方面：
一、按訴狀送達後，原告不得將原訴變更或追加他訴，但擴張或
    減縮應受判決事項之聲明者，不在此限，民事訴訟法第255
    條第1項第3款定有明文。查本件原告起訴時原聲明請求被告
    應給付原告新臺幣（下同）1,461,107元，及自起訴狀繕本
    送達翌日起至清償日止，按年息百分之5計算之利息。嗣於
    訴訟進行中變更請求金額為1,261,107元，及自起訴狀繕本
    送達翌日起至清償日止，按年息百分之5計算之利息（見本
    院卷第21頁）。核屬減縮應受判決事項之聲明，與上開規定
    相符，自應准許。
二、被告經合法通知，未於言詞辯論期日到場，核無民事訴訟法
    第386條各款所列情形，爰依原告聲請，由其一造辯論而為
    判決。
貳、實體方面：
一、原告主張：被告於民國109年12月21日晚間11時50分許，駕
    駛車號0000-00號自用小客車，遭不詳姓名年籍之人所駕駛
    之車號000-0000號自用小客車，沿新竹縣竹北市中華路由北
    往南方向追逐，被告於行經中華路與中華路1巷交岔路口時
    ，本應注意遵守速限規定，且車輛行駛至交岔路口，其行進、轉
    彎，應遵守燈光號誌，而依當時天候晴、夜間有照明、柏油
    路面乾燥無缺陷、無障礙物、視距良好之情形，並無不能注
    意之情事，竟在速限為時速50公里之路段，以時速80至90公
    里貿然超速，闖越紅燈駛入該路口。適原告駕駛車號000-000
    0號自用小客車（下稱系爭車輛），沿中華路1巷由西往東方
    向行駛至上開路口前停等紅燈，迨綠燈起步駛入路口欲左轉中
    華路，突遇路口左側被告駕駛上開自用小客車未依號誌指示直
    行高速駛至而閃避不及，二車因而發生碰撞，致原告所駕系爭
    車輛毀損，原告並受有頭部、前胸壁鈍挫傷及輕微腦震盪（
    暈眩）之傷害，為此支出醫療費用1,507元、就醫計程車資6
    00元，並於在家休養6日受有工作損失9,000元，而系爭車輛
    於車禍前3個月始以135萬元購入，因受損嚴重，維修費用過
    高，原告將車輛以35萬元價格轉售修車行，為此請求被告賠
    償損失115萬元。另原告因上開傷勢受有精神上之痛苦，故
    請求被告賠償精神慰撫金10萬元。爰聲明：被告應給付原告
    1,261,107元，及自起訴狀繕本送達翌日起至清償日止，按
    年息百分之5計算之利息。訴訟費用由被告負擔。請准供擔
    保宣告假執行。
二、被告未於言詞辯論期日到場，亦未提出書狀作何聲明或陳述
    。
三、得心證之理由：
（一）按因故意或過失，不法侵害他人之權利者，負損害賠償責
      任。不法侵害他人之身體或健康者，對於被害人因此喪失
      或減少勞動能力或增加生活上之需要時，應負損害賠償責
      任。不法侵害他人之身體、健康者，被害人雖非財產上之
      損害，亦得請求賠償相當之金額。民法第184條第1項前段
      、第193條第1項、第195條第1項前段分別定有明文。查被
      告於上開時地駕駛車輛超速並闖越紅燈，造成路口起步左
      轉之原告閃避不及，兩車發生碰撞，致原告受有頭部、前
      胸壁鈍挫傷及輕微腦震盪（暈眩）之傷害等情，業據原告
      提出醫療費用單據等件為證，而被告所涉過失傷害刑事案
      件，業經本院110年度竹交簡字第453號刑事判決判處有期
      徒刑3月，得易科罰金確定在案，有刑事判決附卷可稽（
      見本院110年度竹北司簡調字第356號卷第5-8頁，下稱調
      解卷），被告未於言詞辯論期日到場爭執，亦未提出書狀
      作何有利於己之聲明、陳述或證據以供審酌，是本院依調
      查證據之結果及斟酌全辯論意旨，認被告就本件車禍之發
      生，顯有過失，且其過失行為與原告所受之傷害，有相當
      因果關係。準此，原告依據上開規定請求被告賠償其損害
      ，於法有據，應予准許。
（二）關於原告請求被告給付損害賠償金額，應否准許，茲分別
      審究如下：
　  ⒈醫療費用及就醫往返車資：　　　　　
　　  原告主張其因車禍受傷而支出醫療費用1,507元、就醫計
      程車資600元，雖據其於刑事案件偵查時提出診斷證明書
      ，足資證明確有因傷就醫之情事，惟原告於本件訴訟僅能
      提出實收金額50元之醫療費用收據乙紙（見本院卷第35頁
      ），是原告請求被告賠償醫療費用於50元範圍內，確屬合
      理且必要之支出，應予准許；逾此範圍之請求，則礙難准
      許。至原告請求之就醫往返車資600元，未據其提出單據
      佐證，是此部分費用，尚難予以准許。
　　⒉工作損失：
　　　原告主張其車禍受傷休養6日，遭公司扣薪9,000元，業據
      其提出薪資單為證（見本院卷第25頁），是原告請求被告
      賠償此部分工作損失，洵屬有據，應予准許。
　　⒊系爭車輛損失：
　　⑴按不法毀損他人之物者，被害人得請求賠償其物因毀損所
      減少之價額，民法第196條定有明文。又不法毀損他人之
      物者，被害人得請求賠償其物因毀損所減少之價額；負損
      害賠償責任者，除法律另有規定或契約另有訂定外，應回
      復他方損害發生前之原狀；不能回復原狀或回復顯有重大
      困難者，應以金錢賠償其損害，民法第213條第1項、第21
      5條分別定有明文。又民法第215條所謂回復顯有重大困難
      者，係指回復原狀需時過長、需費過鉅或難得預期之結果
      之情形而言（最高法院84年度台上字第1242號判決意旨參
      照），且是否有回復原狀之可能情形，應依誠信原則，視
      具體情況而客觀判斷之（最高法院87年度台上字第2357號
      判決意旨參照）。又物被毀損時，被害人除得依據民法第
      196條請求賠償外，並不排除民法第213條至第215條之適
      用，依民法第196條請求賠償物被毀損所減少之價額，得
      以修復費用為估定之標準，但以必要者為限（例如：修理
      材料以新品換舊品，應予折舊），亦有最高法院77年度第
      9次民事庭會議決議、同院73年度台上字第1574號判決可
      資參照。次按損害賠償之目的在於填補所生之損害，其應
      回復者，並非「原有狀態」，而係損害事故發生前之「應
      有狀態」，應將事故發生後之變動狀況悉數考慮在內。故
      於物被毀損時，被害人除得請求修補或賠償修復費用，以
      填補技術性貶值之損失而回復物之物理性原狀外，就其物
      因毀損所減少之交易價值，亦得請求賠償，以填補交易性
      貶值之損失而回復物之價值性原狀（最高法院101年度台
      上字第88號、106年度台上字第2099號判決意旨均可資參
      照）。申言之，物被毀損時，被害人除得請求賠償修復費
      用外，就其物因毀損所減少價值，於超過修復費用之差額
      範圍內，仍得請求賠償(最高法院92年度台上字第2746號
      判決意旨參照）。
　  ⑵原告主張於車禍發生前之109年9月17日其以135萬元價格購
      入系爭車輛，系爭車輛車禍後，未修繕而於110年1月20日
      以35萬元價格出售予他人，受有車輛交易價值損失等語，
      業據原告提出估價單、汽車買賣合約書為證（見附民卷第
      11、13頁、本院卷第37、41頁）。經查，系爭車輛毀損後
      ，原得以546,900元（含零件487,400元、烤漆拆裝59,500
      元）之金額修復，倘原告先行修復後再以較高之價格售予
      他人，原告即得依上開說明請求被告賠償修復費用（零件
      以新品換舊品，應予折舊）及因毀損而減少之交易價值，
      然原告於車禍後以35萬元價格出售他人，約定車頭毀損部
      分由買家自行修復，顯係將修復車輛義務轉嫁他人，益徵
      系爭車輛並無回復顯有重大困難之情形。而系爭車輛前後
      兩次買賣交易僅相隔4月，於正常未發生車禍情況下，市
      價應相去不遠，本院審酌系爭車輛並無修復後之市價可資
      計算車禍發生前後之交易價值減損，但系爭車輛車頭毀損
      ，估修費用高達50餘萬元，縱經修復完成，在交易市場上
      通常仍被歸類為事故車輛，因一般人購買事故車輛之意願
      較低，相較於與市場上同條件未曾發生事故車輛，其交易
      價格自有所貶損。系爭車輛車禍後以較低價格35萬元出售
      ，實則內含車輛修復費用之轉嫁，是原告所得請求被告賠
      償之車輛損失（修復費用＋因毀損而減少之交易價值）應
      以兩次買賣交易價差扣除折舊始為合理。
　　⑶系爭車輛係於105年出廠，依營利事業所得稅查核準則第95
      條第6款規定「固定資產提列折舊採用平均法、定率遞減
      法或年數合計法者，以一年為計算單位；其使用期間未滿
      一年者，按實際使用之月數相當於全年之比例計算之；不
      滿一月者，以月計」，至本件事故發生時（即109年12月2
      1日）已使用5年，依前揭說明，其以新品取代舊品間之差
      價應予折舊扣除，而依原告所提估價單之記載，更新零件
      費用合計為487,400元，本院依固定資產耐用年數表及固
      定資產折舊率表，採定率遞減法計算其折舊，即自用小客
      車耐用年數5年，每年折舊率千分之369，是系爭車輛累計
      折舊費用應為438,644元，則原告所得請求被告賠償之車
      輛損失應為561,356元（135萬－35萬－438,644＝561,356）
      。
　　⒋另按慰藉金係以精神上所受無形之痛苦為準，非如財產損
      失之有價額可以計算，究竟如何始認為相當，自應審酌被
      害人及加害人之地位、身分資力、家況、加害程度並被害
      人所受痛苦之程度、與其家屬之關係暨其他一切情事，定
      其數額（最高法院48年度台上字第798號、51年度台上字
      第223號判例意旨參照）。經查，原告因本件車禍受有頭
      部、前胸壁鈍挫傷及輕微腦震盪（暈眩）之傷害，衡情自
      受有精神上之痛苦，故原告據以請求賠償精神慰撫金，於
      法並無不合。本院審酌原告擔任空調師傅，月薪約42,000
      元，名下財產僅有投資4筆；被告109年僅有薪資所得47,6
      00元，名下財產僅有車輛2部等情，業經原告自承在卷（
      見調解卷第28頁），並有兩造之稅務電子閘門財產所得調
      件明細表可稽（見調解卷第17-21頁），兼衡兩造之身分
      、地位、經濟能力、行為、原告所受傷勢及被告之過失態
      樣、事故後態度等一切情狀，本院認為原告請求被告賠償
      精神慰撫金10萬元，尚屬過高，應酌減為6萬元為適當。
　　⒌從而，原告得請求被告賠償630,406元（50＋9,000＋561,356
      ＋60,000＝630,406）。　
（三）末按給付無確定期限者，債務人於債權人得請求給付時，
      經其催告而未為給付，自受催告時起，負遲延責任，其經
      債權人起訴而送達訴狀，或依督促程序送達支付命令，或
      為其他相類之行為者，與催告有同一之效力，遲延之債務
      ，以支付金錢為標的者，債權人得請求依法定利率計算之
      遲延利息，應付利息之債務其利率未經約定，亦無法律可
      據者，週年利率為百分之5，民法第229第2項、第233條第
      1項前段、第203條分別有明文規定。本件係以支付金錢為
      標的，行使侵權行為損害賠償之債，自屬無確定期限者，
      從而，原告請求被告給付630,406元，及自起訴狀繕本送
      達翌日即110年9月2日起至清償日止，按年息百分之5計算
      之利息，為有理由，應予准許，逾此部分之請求，則屬無
      據，應予駁回。　　　　
四、綜上所述，原告依侵權行為之法律關係，請求被告給付630,
    406元，及自110年9月2日起至清償日止，按週年利率百分之
    5計算之利息，為有理由，應予准許；至原告逾此部分之請
    求，則無理由，應予駁回。　
五、本件係依民事訴訟法第427條第1項規定適用簡易訴訟程序所
    為被告部分敗訴之判決，就原告勝訴部分依同法第389條第1
    項第3款規定，應依職權宣告假執行，原告聲請願供擔保准
    予假執行，僅為促使本院依執權宣告。本院另依職權酌定相
    當金額宣告被告得預供擔保免為假執行；至原告其餘假執行
    之聲請，因該部分訴之駁回而失所依據，應併予駁回。　　
六、本件事證已臻明確，兩造其餘攻擊防禦方法及所提證據，經
    核於結果不生影響，爰不一一論述，併此敘明。　　
七、訴訟費用負擔之依據：民事訴訟法第79條。
中　　華　　民　　國　　111  　年　　6　　月　　17　　日
                  竹北簡易庭  法　官  傅伊君
以上正本係照原本作成。　　　　　　　　　
如對本判決上訴，須於判決送達後20日內向本院提出上訴狀（須
附繕本）。如委任律師提起上訴者，應一併繳納上訴審裁判費。 　　　　　　　　　　　　
中　　華　　民　　國　　111 　年　　6 　　月　　20　　日
　　　　　　　　　　　　　　　書記官　彭富榮　
附表
-----
折舊時間           金額
第1年折舊值        487,400×0.369=179,851
第1年折舊後價值    487,400-179,851=307,549
第2年折舊值        307,549×0.369=113,486
第2年折舊後價值    307,549-113,486=194,063
第3年折舊值        194,063×0.369=71,609
第3年折舊後價值    194,063-71,609=122,454
第4年折舊值        122,454×0.369=45,186
第4年折舊後價值    122,454-45,186=77,268
第5年折舊值        77,268×0.369=28,512
第5年折舊後價值    77,268-28,512=48,756
累計折舊費用 
179,851＋113,486＋71,609＋45,186＋28,512=438,644